【裁判字號】    97,交聲,250
【裁判日期】    970618
【裁判案由】    聲明異議
【裁判全文】
臺灣臺南地方法院交通事件裁定         97年度交聲字第250號
異議人即    甲○○
受處分人
上列受處分人因違反道路交通管理處罰條例案件，對於交通部公
路總局嘉義區監理所台南監理站民國97年3月11日所為之裁決處
分（處分案號：嘉監南字第裁74-ZHP003856號）聲明異議，本院
裁定如下：
      主文
原處分撤銷。
甲○○汽車行駛於應繳費之公路，不依規定繳費，處罰鍰新台幣
參仟元。
      理由
一、本件異議意旨略以：異議人即受處分人甲○○（下稱異議人
    ）所有之車號五Ｎ－九九八九號自小客車行駛高速公路，於
    於民國九十六年三月十三日二時四十分在古坑收費站北向第
    九車道，因行駛於應繳費之公路，不依規定繳費（未申裝戶
    行駛電子收費車道，經通知補繳，繳費期限九十六年五月十
    日止未補繳），經內政部警政署國道公路警察局第八警察隊
    開單舉發後，再由原處分機關即交通部公路總局嘉義區監理
    所台南監理站以違規事實明確，依道路交通管理處罰條例（
    下稱處罰條例）第二十七條第一項之規定，裁處異議人罰鍰
    新臺幣（下同）六千元，並記違規點數一點。
二、本件異議意旨略以：異議人於九十四年於高雄火車站將上揭
    自小客車以二十萬元交付給真實姓名不詳綽號「阿昌」者，
    ，該車輛即非異議人所有，並因違反動產擔保交易法經貴院
    以九十五年度簡字第一一一八號判處拘役三十日，且經貴院
    九十六年度交聲字第五九二、五九七號交通事件裁定予以認
    定，上開違規與異議人無涉，為此請求撤銷原處分等語。
三、按汽車駕駛人之行為有行經設有收費站之道路，不依規定停
    車繳費，當場不能或不宜攔截製單舉發者，得逕行舉發；且
    第一項逕行舉發，應記明車輛牌照號碼、車型等可資辨明之
    資料，以汽車所有人為被通知人製單舉發；汽車行駛於應繳
    費之公路、橋樑、隧道或輪渡，不依規定繳費者，處汽車所
    有人或駕駛人三千元以上六千元以下罰鍰，並追繳欠費，處
    罰條例第七條之二第一項第一款、第四項、第二十七條第一
    項分別定有明文。
四、經查：
（一）本件異議人所有之車號五Ｎ－九九八九號自小客車，於九
      十六年三月十三日二時四十分在古坑收費站北向第九車道
      ，因行駛於應繳費之公路，不依規定繳費（未申裝戶行駛
      電子收費車道，經通知補繳，繳費期限九十六年五月十日
      止未補繳）之事實，異議人並不爭執，並有內政部警政署
      國道公路警察局公警交字第ZHP003856號舉發違反道路交
      通管理事件通知單及採證照片各一紙在卷可稽，違規事實
      應可認定。
（二）異議人辯稱於九十四年在高雄火車站將上揭自小客車以二
      十萬元抵償債務，交付給真實姓名不詳綽號「阿昌」者云
      云，核與本院九十五年簡字第一一一八號刑事簡易判決所
      認定之事實相符，有該判決一紙附卷可參。惟異議人係基
      於何項原因（如買賣、互易、贈與、租賃、借貸等等）將
      該車移轉占有於「阿昌」，情況不明，異議人供稱係因抵
      債而交付上揭車輛云云，因異議人刻意隱瞞阿昌身份以致
      無法查證，所述是否為真，自難僅憑異議人一人所供，餘
      無旁證下，遽行認定異議人交付上揭車輛係出於抵債。故
      異議人於本院九十五年簡字第一一一八號違反動產擔保交
      易法案件，所為交付上揭車輛抵債之自白，尚無其他證據
      佐證足以憑信，此部分事實之認定，於本件交通事件並不
      受拘束。再者，異議人未依道路交通安全規則第二十二條
      辦理汽車過戶，此有卷附最新車籍查詢表一紙可稽，顯見
      異議人雖「交付」五Ｎ－九九八九號自小客車予「阿昌」
      者使用，惟無證據足資證明該車所有權業已移轉「阿昌」
      者，故迄今異議人仍係該汽車所有人，殆無疑義。末查，
      異議人是否果真交付上揭車輛予阿昌已有可疑，又隱瞞阿
      昌之年籍資料，致警察、監理單位無從追查實際使用車輛
      者，再者，異議人亦未盡處罰條例第八十五條第一項歸責
      舉證之責等等，最終異議人茍不必對其輕率之管理車輛行
      為負責，復因異議人卸責隱瞞，難以查明應負責之第三人
      ，勢必造成車輛監理之漏洞，要與交通法規法旨未符。另
      異議人前亦就上揭車輛之交通違規三件以與上揭相同理由
      聲明異議，經本院於九十六年九月二十六日分別以九十六
      年度交聲字第五九四、五九五、五九八號交通事件裁定異
      異議駁回在案，異議人亦未不服提出抗告，該等案件並於
      同年十一月五日確定移送原處分機關執行，附此敘明。
五、另依照違反道路交通管理事件統一裁罰基準及處理細則第二
    條第二項（即違反道路交通管理事件統一裁罰基準表）及第
    四十一條之規定可知，違反道路交通管理事件之裁罰基準，
    係以當事人接到違規舉發通知書後，「有無逾越到案日期繳
    納罰款及到案與否」，為設定裁決罰鍰數額準據之一，故行
    為人有無於到案日期前繳交罰鍰或到案與否，對於行為人究
    應處以較低額或較高額之罰鍰，本具有相當之決定性。另因
    違反道路交通管理事件之處罰為一行政秩序罰，其對於違規
    之行為人所為之處罰，顯然影響行為人之權利義務，性質上
    為負擔之行政處分，是其應有行政法基本原則之要求－即行
    政行為應遵循公正、公開與民主之程序，確保依法行政原則
    ，以保障人民權益，增進人民對行政之信賴（此亦為行政程
    序法第一條開宗明義所揭示），故為保障違反道路交通管理
    事件行為人之權益，舉發單位本應於舉發通知單上，詳為記
    載「應到案日期」及「應到案處所」，以利行為人得遵期到
    案繳交罰款，或對其違規之行為有陳述、爭執之機會。然本
    件舉發通知單前因郵務機關以收件人遷移不明退回後，嗣於
    九十六年九月十三日，始再由內政部警政署國道公路警察局
    第八警察隊以公警八交字第０九六０八九一二四０號公告公
    示送達等情，有該局之上開公告在卷可佐，則異議人顯然無
    從根據該舉發通知單上之「應到案日期（96.9.3）」及「應
    到案處所（台南監理站）」等內容，遵期到案繳交罰款，或
    對其違規之行為有陳述、爭執之機會。原處分機關即交通部
    公路總局嘉義區監理所台南監理站逕以上述違規事實明確，
    而對異議人處以法定最高額之罰鍰六千元，經核於法尚非適
    當。
六、綜上，異議人於前述時、地，行駛於應繳費之公路，不依規
    定繳費之違規事實，既可認定，惟原處分機關對於異議人上
    揭違規行為，贅予裁處記違規點數一點，且逾應到案日期始
    公示送達本件舉發通知單，仍裁處異議人法定最高額之罰鍰
    ，原裁決自有未洽，異議人之異議雖無理由，然原處分既有
    上開可議之處，應由本院將原處分撤銷，依處罰條例第二十
    七條第一項並參酌違反道路交通管理事件統一裁罰基準表之
    規定，裁定如主文第二項所示之處罰，以資適法。
七、據上論結，應依道路交通管理處罰條例第八十七條第二項、
    道路交通案件處理辦法第二十條前段，裁定如主文。
中    華    民    國    97    年    6    月    18    日
                  交通法庭法  官  鍾邦久
以上正本證明與原本無異。
如不服本裁定應於送達後5日內向本院提出抗告狀。
                          書記官  蔡明峰
中    華    民    國    97    年    6    月    18    日


司法院資訊處製作；財團法人民間司法改革基金會備份。
